【裁判字號】    91,訴,433
【裁判日期】    920109
【裁判案由】    妨害自由等
【裁判全文】
臺灣新竹地方法院刑事判決                          九十一年度訴字第四三三號
    公  訴  人  臺灣新竹地方法院檢察署檢察官
    被      告  戊○○
    選任辯護人  彭火炎律師
                張玉琳律師
右列被告因妨害自由等案件，經檢察官提起公訴( 九十一年度偵字第二二三六號 )，
本院判決如左：
    主  文
戊○○私行拘禁，處有期徒刑肆月，如易科罰金，以佰元折算壹日。
被訴傷害部分公訴不受理。
    事  實
一、戊○○為位於新竹縣竹北市縣○○街二九巷六號十一樓「聯工人力資源管理顧問
    有限公司」( 下稱：聯工公司 )負責人黃秀梅之女，並為該公司之實際負責人，
    於民國九十年八月二十七日自印尼國仲介外勞甲○○○  ＡＰＲＩＬＩＹＡＮＴ
    Ｉ至新竹縣竹東鎮○○路七七巷四弄十四號高愛盧住處看護照料高文傑，嗣因高
    文傑死亡，且高愛盧不再需求外籍監護工，乃要戊○○將甲○○○  ＡＰＲＩＬ
    ＩＹＡＮＴＩ帶回代管等候轉換新雇主，戊○○即於九十一年四月六日晚間將甲○○○  ＡＰＲＩＬＩＹＡＮＴＩ帶回聯工公司兼其個人住家處，並讓甲○○○
    ＡＰＲＩＬＩＹＡＮＴＩ暫睡在聯工公司辦公處地磚上。迨至翌日早上十時三十
    分許，戊○○即指派甲○○○  ＡＰＲＩＬＩＹＡＮＴＩ整燙屋內衣物，後因見
    甲○○○  ＡＰＲＩＬＩＹＡＮＴＩ頻以行動電話使用印尼語與他人交談，乃認
    甲○○○  ＡＰＲＩＬＩＹＡＮＴＩ講話態度曖昧，懷疑甲○○○  ＡＰＲＩＬ
    ＩＹＡＮＴＩ有與他人談論前往某處餐廳工作事宜，為怕甲○○○  ＡＰＲＩＬ
    ＩＹＡＮＴＩ於其看管期間逃離聯工公司另行受僱他人會使該公司受累，遂要甲○○○  ＡＰＲＩＬＩＹＡＮＴＩ立即交出行動電話予其保管，然遭甲○○○
    ＡＰＲＩＬＩＹＡＮＴＩ所拒，雙方旋發生爭執，戊○○竟憤而持掃帚毆打甲○○○  ＡＰＲＩＬＩＹＡＮＴＩ之頭部及背部，致甲○○○  ＡＰＲＩＬＩＹＡ
    ＮＴＩ受有頭部外傷併額頭瘀腫、左側上背挫傷瘀腫等傷害( 傷害部分，業據甲○○○  ＡＰＲＩＬＩＹＡＮＴＩ撤回告訴，詳後述 )，復出言要甲○○○  Ａ
    ＰＲＩＬＩＹＡＮＴＩ立即離開聯公司，惟因甲○○○  ＡＰＲＩＬＩＹＡＮＴ
    Ｉ懼怕戊○○捏造其逃逸或施暴之事實陳報至行政院勞工委員會，將遭主管機關
    撤銷其聘僱許可後遣送出境，乃不願離去，嗣戊○○於九十一年四月七日下午四
    時三十分許因有事要離開聯工公司，惟因不願將甲○○○  ＡＰＲＩＬＩＹＡＮ
    ＴＩ一人獨自留在聯工公司內，且於餘怒未消情形下，竟萌生剝奪甲○○○  Ａ
    ＰＲＩＬＩＹＡＮＴＩ行動自由之犯意，先指使甲○○○  ＡＰＲＩＬＩＹＡＮ
    ＴＩ走入與聯工公司辦公室相通之陽臺內，再將陽臺落地門上鎖，而將甲○○○
    ＡＰＲＩＬＩＹＡＮＴＩ私行拘禁在聯工公司之陽臺處，剝奪其行動自由，迨至
    當日晚間十時許，戊○○返回聯工公司，始打開陽臺落地門將甲○○○  ＡＰＲ
    ＩＬＩＹＡＮＴＩ放出，後因甲○○○  ＡＰＲＩＬＩＹＡＮＴＩ於遭戊○○拘
    禁期間曾以行動電話聯絡其在臺親屬丁○○告知其遭毆打拘禁之事，惟因無法清
    楚陳述聯工公司所在地址，乃經丁○○聯繫甲○○○  ＡＰＲＩＬＩＹＡＮＴＩ
    在臺胞姐，再向新竹縣政府外勞諮詢服務中心查詢聯工公司地址，旋於九十一年
    四月八日早上十一時許由外勞諮詢服務中心查察員己○○陪同丁○○等人前往聯
    工公司找尋甲○○○  ＡＰＲＩＬＩＹＡＮＴＩ，並對於戊○○製作談話紀錄。
二、案經甲○○○  ＡＰＲＩＬＩＹＡＮＴＩ訴請臺灣新竹地方法院檢察署檢察官偵
    查起訴。
    理  由
壹、有罪部分：
一、訊據被告戊○○固供承有於右揭時地與告訴人甲○○○  ＡＰＲＩＬＩＹＡＮＴ
    Ｉ為其要告訴人交出手機予其保管事宜發生爭執後，與告訴人互相拉扯，且曾持
    掃帚掃告訴人的腳等事實不諱，惟矢口否認其有妨害自由之犯行，辯稱：其於當
    日下午三時許曾打電話給竹北分局之警員，要警員將告訴人帶走，惟因警員說這
    是屬於外事警察的事情，且因當日適逢假日，須至翌日才能處理，其擔心被害，
    才於當日下午四時許離開聯工公司，迨至當日十時許返回聯工公司後即迅速進入
    房間，並無查看告訴人是否還在聯工公司內云云。
二、經查，右揭妨害自由之事實，業據告訴人於偵訊及本院調查時指述綦詳，並經證
    人新竹縣政府外勞諮詢服務中心查察員己○○於偵訊時證述：其於九十一年四月
    八日早上陪同丁○○等人前往聯工公司找尋甲○○○  ＡＰＲＩＬＩＹＡＮＴＩ
    時，曾對於被告製作談話紀錄，被告承認有拿掃帚打外勞，另外談話紀錄雖然沒
    有寫，惟被告承認外勞不聽話，被告將外勞關在陽臺，但有給外勞麵包吃等語明
    確( 詳偵查卷宗第二十頁 )，益見告訴人指訴，要非無憑。而告訴人於九十一年
    四月七日確遭被告持掃帚毆打，受有頭部外傷併額頭瘀腫、左側上背挫傷瘀腫等
    情，亦有東元綜合醫院診斷證明書一紙及照片一幀附卷可稽( 詳偵查卷宗第七頁
    、第十四頁反面 )，則告訴人既遭被告毆打，被告顯無懼怕告訴人對其不利而於
    嗣後主動逃離聯工公司之必要。遑論被告既供承其與告訴人發生爭執時，即要告
    訴人離開聯工公司，並於其後曾試圖聯繫竹北分局警員前來帶走告訴人等語，則
    被告與告訴人發生爭執時既不願讓告訴人繼續停留在聯工公司內，衡之常情，被
    告顯無於當日下午四時許離開聯工公司時，猶任告訴人獨自停留在聯工公司內長
    達五個多小時，且於其後返回聯工公司後，不加留意告訴人行蹤，即迅速進入房
    間之理，是被告上開辯稱其當日係因擔心被害，始離開聯工公司，並於當日十時
    許返回聯工公司後即迅速進入房間云云，顯違常理。參以告訴人經被告帶回聯工
    公司，既係等待聯工公司為其辦理申請轉換新雇主手續，且告訴人當日遭被告毆
    打，且遭被告喝令其離去時，既因畏懼會遭被告捏造其逃逸或施暴之事實陳報至
    行政院勞工委員會將撤銷其聘僱許可，而不願離去，則苟非告訴人確有遭遇被告
    私行拘禁，其應無誣陷被告剝奪其行動自由之必要，足見告訴人上開指訴，應堪
    採信。被告所辯，無非事後避重就輕之詞，自非可採。綜上所述，本件事證明確
    ，被告犯行洵堪認定，應依法論科。
三、核被告所為係犯刑法第三百零二條第一項之私行拘禁罪。爰審酌被告犯罪之動機
    、目的、手段、告訴人遭被告私行拘禁之時間匪短、所生危害及否認犯罪等一切
    情狀，量處如主文所示之刑，並諭知易科罰金之折算標準。
四、公訴人另謂被告於九十一年四月八日上午七時三十分許起至十一時止，再度將告
    訴人拘禁，迨至當日上午十一時許，告訴人親屬丁○○會同外勞諮詢服務中心查
    察員己○○等人來至聯工公司，被告方將告訴人釋放，因認為被告此部分亦涉有
    刑法第三百零二條第一項之私行拘禁罪嫌。按告訴人之告訴，係以使被告受刑事
    訴追為目的，是其陳述是否與事實相符，仍應調查其他證據以資審認；而被害人
    之陳述如無瑕疵，且就其他方面調查又與事實相符，固足採為科刑之基礎，倘其
    陳述尚有瑕疵，則在未究明前，遽採為論罪科刑之依據，即難認適法，最高法院
    著有五十二年臺上字第一三○○號、六十一年臺上字第三○九九號判例可資參照
    。本件訊據被告堅決否認有上開妨害自由犯行，辯稱：其於當日早上接送小孩上
    學後，即返回聯工公司與職員乙○○正常上班，當日並有丙○○前往聯工公司維
    修電腦，而告訴人則坐在公司通往陽臺之門檻上，並在公司各處自由活動，其並
    無將告訴人拘禁於辦公室陽臺處等語。經查，告訴人於本院調查時雖指訴：其於
    當日七時三十分許起至十一時止，曾遭被告再度將其拘禁在聯工公司之陽臺處等
    語，惟觀之告訴人提出告訴時所書寫之告訴狀內，既記載：「八日早上七時三十
    分，被告再度將我反鎖在陽臺，至九點多才開門並叫我工作( 洗衣服 )，至將近
    十一點，我阿姨及表姐、表姐夫帶著縣政府外勞諮詢中心的己○○先生及竹北分
    局一位黃姓員警前來搭救。」乙節，則告訴人指訴其於上開時日遭被告拘禁之時
    間既有歧異，所述有再度遭拘禁情節，即非無疑。而告訴人於九十一年四月七日
    下午四時三十分許至當日晚間十時許雖曾遭被告私行拘禁於聯工公司陽臺處，惟
    被告於當日晚間十時許打開陽臺落地門將告訴人放出後，告訴人既已回復行動自
    由，且告訴人亦陳稱其當晚仍暫睡在聯工公司辦公室地磚上等語，則告訴人於當
    晚既可自行打開辦公室門鎖離去聯工公司，足見被告已無意剝奪告訴人之行動自
    由，參以被告於翌日既未與告訴人發生爭執，則被告是否會再度起意私行拘禁告
    訴人，要非無疑。再者，證人即聯工公司之職員乙○○既到庭證述：其當日八點
    一進到辦公室就看到外勞( 指告訴人 )在廁所洗東西，廁所在辦公室的旁邊，她
    在客廳及客廳旁邊的陽臺處走來走去，外勞洗完衣物就走到陽臺曬東西，再來就
    擦地板、掃地板，之後外勞就坐在後陽臺的門檻上，好像在看書，嗣後外勞親戚
    來找她時，外勞就從後陽臺那邊自己跑出來，外勞坐在後陽臺( 門檻 )上面背對
    著我們等語，且證人丙○○亦到庭結證：其於當日早上九點到聯工公司維修電腦
    到十一點離開期間，有看到一位外勞即告訴人，當時外勞坐在陽臺門檻那邊，她
    有回過頭來，其就跟她打招呼，而在其維修電腦的時候，外勞有在辦公室走來走
    去，並有到廁所，嗣後外勞親戚來的時候，外勞自己就從陽臺門檻那邊走出來等
    情綦詳，已就告訴人當日早上八時許至十一時許係在聯工公司辦公室自由活動，
    並坐在辦公室通往陽臺之門檻上等情，陳述明確，足見被告上開所辯，應堪採信
    。至證人即新竹縣政府外勞諮詢服務中心查察員己○○雖於偵訊時陳稱：其當日
    到聯工公司去時，門是打開的，其等一進去並未見到外勞，其就表示來意，說要
    見該名外勞，被告就把辦公室旁陽臺的門打開，叫外勞進來等語，惟證人己○○
    於本院調查時既陳稱：「( 問：當天你們到現場去的時候情形如何？ )答：進到
    公司裡面，是一個職員開門，我們猛然一看，是通往陽臺的門好像打開又關起來
    ，外勞就從陽臺跑出來，向丁○○用印尼話申訴。」、「( 問：你何時看到被告
    出現？ )答：我們進到屋內之後沒有多久，外勞跑過來之後，我就看到被告從辦
    公室的座位站起來走向我們。」、「( 問：你當天有無看到被告把陽臺的門打開
    讓外勞出來的情形？ )答：沒有。」等語，核與證人乙○○陳述：當日丁○○到
    聯工公司來，是縣政府勞工局的人問我，是否有一位外勞，被告就在他的座位上
    比陽臺說，是不是那位外勞，告訴人就從陽臺處衝出來抱住丁○○在哭等語，及
    證人丙○○陳述：其當時在乙○○旁邊的座位上修電腦，當時被告在他的座位上
    ，我只看到告訴人跑出來，被告並沒有走過去把陽臺的門打開，被告在他的位置
    上並沒有移動等情相符，即難僅據證人己○○於偵訊時之證詞，採為不利於被告
    之認定。又證人丁○○雖於偵訊時證稱：其當日到聯工公司時，見到告訴人蹲在
    陽臺，是被告開門，告訴人才出來等語，惟與告訴人所稱其當日係坐在陽臺門裡
    面的地板等丁○○等情不符，則丁○○於上開時日是否確有見到被告開啟陽臺落
    地門讓告訴人進入屋內，尚非無疑。是告訴人上開指訴，即難採信，此外復查無
    其他積極證據足資證明被告涉有該部分犯行，應認為被告所涉此部分犯行尚屬不
    能証明，檢察官既認為被告所涉此部分犯行如果成立，與被告所涉上開妨害自由
    犯行間，具有連續犯之裁判上一罪關係，爰不另為無罪之諭知，附此敘明。
貳、不受理部分：
一、公訴意旨略謂：被告於九十一年四月七日上午十時三十分許，在聯工公司內，要
    求甲○○○  ＡＰＲＩＬＩＹＡＮＴＩ幫忙燙衣物，卻瞥見甲○○○  ＡＰＲＩ
    ＬＩＹＡＮＴＩ使用行動電話予他人聊天，被告為讓甲○○○  ＡＰＲＩＬＩＹ
    ＡＮＴＩ專心工作，令其交出手機，然甲○○○  ＡＰＲＩＬＩＹＡＮＴＩ不從
    ，被告一時氣憤，竟持掃把痛毆甲○○○  ＡＰＲＩＬＩＹＡＮＴＩ，使甲○○○  ＡＰＲＩＬＩＹＡＮＴＩ受有頭部外傷併額頭瘀腫、左側上背挫傷瘀腫等傷
    害，案經甲○○○  ＡＰＲＩＬＩＹＡＮＴＩ告訴，因認為被告涉有刑法第二百
    七十七條第一項之傷害罪等語。
二、按告訴乃論之罪，告訴人於第一審辯論終結前，得撤回其告訴；又告訴乃論之罪
    ，其告訴經撤回者，應諭知不受理之判決，刑事訴訟法第二百三十八條第一項、
    第三百零三條第三款分別定有明文。
三、經查公訴人認為被告涉有刑法第二百七十七條第一項之傷害罪，依同法第二百八
    十七條前段規定，須告訴乃論，本件被告事後已與告訴人達成和解，告訴人並已
    當庭撤回告訴，有本院九十一年十二月九日訊問筆錄附卷足憑，揆諸上開法條規
    定，本件即應諭知不受理判決。
據上論斷，應依刑事訴訟法第二百九十九條第一項前段、第三百零三條第三款，刑法
第三百零二條第一項、第四十一條第一項、罰金罰鍰提高標準條例第一條前段、第二
條，判決如主文。
本案經檢察官陳榮林到庭執行職務。
中      華      民      國     九十二   年      一      月       九     日
                                臺灣新竹地方法院刑事第一庭
                                    法  官  王佳惠
右正本證明與原本無異。
如不服本判決，應於判決送達後十日內向本院提出上訴狀( 應附繕本 )，上訴於臺灣
高等法院。
                                    書記官  江靜玲
中      華      民      國     九十二   年      一      月       十     日
附錄本案論罪科刑主要法條：刑法第三百零二條
私行拘禁或以其他非法方法，剝奪人之行動自由者，處五年以下有期徒刑、拘役或三
百元以下罰金。


司法院資訊處製作；財團法人民間司法改革基金會備份。
